臺灣臺中地方法院行政訴訟判決　
110年度交字第160號
原      告  林鑫甫  
被      告  臺中市政府警察局第四分局

代  表  人  許明耀  
上列當事人間交通裁決事件，原告不服被告民國110年4月8日中
市警四分裁字第GU0000000號裁決書，提起行政訴訟，本院判決
如下：
    主  文
原處分撤銷。
訴訟費用新臺幣參佰元由被告負擔。
被告應給付原告新臺幣參佰元。
    事實及理由
一、程序事項：按行政訴訟法第237 條之7 規定，交通裁決事件
    之裁判，得不經言詞辯論為之。本件屬交通裁決事件，依兩
    造所述各節及卷內資料其事證已臻明確，本院認無經言詞辯
    論之必要，爰不經言詞辯論而為判決。
二、事實概要：原告於民國110年2月6日9時05分，在臺中市南屯
    區南屯國小文昌街地下停車場車道口擺設攤車販賣蔬果，經
    被告機關所屬南屯派出所員警以違規設攤事實明確，認有違
    違反道路交通管理處罰條例第82條第1項第10款之規定，對
    原告掣單舉發。嗣原告不服於110年3月4日向臺中市交通是
    件裁決處提起申訴，被告前於110年4月1日以中市警四分交
    字第1100010044號書函駁回陳述，惟原告不服，提起本件行
    政訴訟。
三、原告主張略以：本人在人行道未有擺攤之行為，只是疊放貨
    物上手推車後就離開，員警所描述之擺攤行為皆為虛有等語
    ，並聲明：原處分撤銷，訴訟費用由被告負擔。
四、被告答辯則以：未經許可在道路擺設攤位於道路交通管理處
    罰條例第82條第1項第10款定有明文，次按「道路」定義，
    道路交通管理處罰條例第3條第1項亦有明文。原告未經許可
    ，擅自於2月6日臺中市南屯區南屯國小文昌街地下停車場車
    道口擺設攤車販賣蔬果，縱使原告主張當時並無妨害交通違
    規安全仍無礙成立道路交通管理處罰條例第82條第1項第10
    款違規行為等語，並聲明：原告之訴駁回，訴訟費用由原告
    負擔。
五、本院之判斷：
  ㈠按「任何人不得有下列行為：五、未經許可在道路擺設攤位
    」、「有下列情形之一者，除責令行為人即時停止並消除障
    礙外，處行為人或其雇主新臺幣一千二百元以上二千四百元
    以下罰鍰：十、未經許可在道路擺設攤位。」為道路交通安
    全規則第140條第5款、道路交通管理處罰條例第82條第1項
    第10款分別定有明文。
  ㈡次按行政訴訟法第133條前段規定，行政法院於撤銷訴訟，固
    應依職權調查證據，以期發現真實，當事人並無主觀舉證責
    任，然職權調查證據有其限度，仍不免有要件事實不明之情
    形，而必須決定其不利益結果責任之歸屬，故當事人仍有客
    觀之舉證責任，民事訴訟法第277條前段規定：「當事人主
    張有利於己之事實者，就其事實有舉證之責任。」於上述範
    圍內，仍為撤銷訴訟所準用（行政訴訟法第136條參照）。
    又交通裁罰爭訟案件，係國家行使處罰高權的結果，既係處
    罰人民，而與刑事罰類似，當事人並無協力義務或責任以自
    證己罪或自證無違規事實，且有「無罪推定」及「疑則無罪
    」原則之適用，且其證明程度至少應達到「幾近於真實的蓋
    然性」（蓋然率99.8％以上，或稱真實確信的蓋然性），始
    可謂其已盡舉證之責，否則法院仍應認定該處罰要件事實為
    不存在，而將其不利益歸於處罰機關，此有最高行政法院10
    8年度判字第533號判決意旨足資參照。最高行政法院39年度
    判字第2號判決要旨明示：「行政官署對於人民有所處罰，
    必須確實證明其違法之事實。倘不能確實證明違法事實之存
    在，其處罰即不能認為合法。」即本乎斯旨。易言之，關於
    處罰要件事實，基於依法行政及規範有利原則，應由處罰機
    關負擔提出本證的舉證責任；本證必須使法院之心證達到完
    全確信之程度，始可謂其已盡舉證之責，若未能達到完全確
    信之程度，事實關係即陷於真偽不明之狀態，則法院仍應認
    定該待證事實為不實，其不利益仍歸於應舉本證的處罰機關
    。
  ㈢另交通裁罰案件並無自外於行政罰舉證責任體系，獨厚處罰
    機關而謂「交通裁罰可減輕處罰機關舉證責任」之理。許多
    交通違規事實之發生稍縱即逝，惟現代行動錄影科技設備甚
    為普及，員警裝配應無困難，自不能以之為減輕舉證責任，
    甚或轉換舉證責任與民眾之理由。末按，行政法院為裁判時
    ，應斟酌全辯論意旨及調查證據之結果，依論理及經驗法則
    判斷事實之真偽，行政訴訟法第189條定有明文，故法院對
    證據之衡量、取捨，自應合於論理或經驗法則。
  ㈣經查，原告已否認其有違規擺攤之事實，陳稱係當時僅是在
    人行道疊放貨物即離開等語（見本院卷第57-59頁)；另依被
    告提出員警職務報告書略以：「職於110年2月6日8-10時單
    服文昌街南屯市場攤整勤務，於09時25分發現男子林鑫甫 
    於南屯國小地下停車場出口，以手推車之方式在人行道上販
    賣青菜，職依規予以告發。該查民為市場職業流動攤販。其
    所訴乃推諉之詞。另密錄器告發至今逾30日已覆蓋故無法提
    供」等語（見本院卷第53頁），可知舉發機關未能提供影片
    或其他客觀資料予本院調查，並不能證明原告於110年2月6
    日有於人行道上擺攤或坦承在人行道上擺攤；舉發員警雖陳
    述原告違規擺攤情節，惟已歷時許久，期間員警所為相類舉
    發勤務不知幾凡，已無法確認當時執法有無違誤。故此等無
    法證明違規之不利益，自不能轉由原告承擔。從而，關於原
    處分部分，被告所提出之證據未達「幾近於真實的蓋然性」
    ，尚不足認定原告有未經許可在道路擺設攤位之事實；本院
    對原告是否違章既未達確切心證，自不能率對原告為不利認
    定，原處分裁罰原告，認定事實應有違誤，故原告主張原處
    分有認定事實之違法，應認可採，應准許撤銷。
六、本件第一審裁判費為300元，應由敗訴之被告負擔，爰確定
    第一審訴訟費用額如主文第2、3項所示。
據上論結，本件原告之訴為有理由，依行政訴訟法第98條第1項
前段、第237條之7、第237條之8第1項、第237條之9、第236條、
第104條、民事訴訟法第93條，判決如主文。
中　　華　　民　　國　　111 　年　　2 　　月　　9 　　日
　　　　　　　　　行政訴訟庭　法　官　楊萬益
上為正本係照原本作成。
如不服本判決，應於判決送達後20日內，向本院提出上訴狀並表
明上訴理由（原判決所違背之法令及其具體內容或依訴訟資料可
認為原判決有違背法令之具體事實），其未載明上訴理由者，應
於提出上訴後 20 日內向本院補提理由書（上訴狀及上訴理由書
均須按他造人數附繕本，如未按期補提上訴理由書，則逕予駁回
上訴），並應繳納上訴裁判費新臺幣 750 元。
中　　華　　民　　國　　111 　年　　2 　　月　　9 　　日
　　　　　　　　　　　　　　　書記官　林柏名